【裁判字號】    98,家簡,13
【裁判日期】    990615
【裁判案由】    確認派下權
【裁判全文】
臺灣彰化地方法院民事判決              98年度家簡字第13號
原      告  甲○○
被      告  乙○○○○○○○○.
上當事人間請求確認遺贈關係存在等事件，本院於民國99年6月
8日言詞辯論終結，判決如下：
    主      文
確認原告與祭祀公業蕭仕朝間之派下權關係存在。
訴訟費用新台幣壹仟貳佰元由被告負擔。
    事實及理由
一、原告起訴主張：
（一）被告於民國（下同）96年9月以公業蕭仕朝之派下代表身
      份，向彰化縣社頭鄉公所就公業蕭仕朝申報公告徵求異議
      ，詎彰化縣社頭鄉公所竟僅就被告之申報書所列之系統表
      及派下名冊准予公告，惟查該公告之派下系統表及名冊所
      列之派下員甚多，極為明顯不實。本件被告因故意漏列原
      告為派下員，故本件原告就公業蕭仕朝之派下權確認有財
      產權之利益，而合於確認之訴之要件，提起本件訴訟。
（二）原告為蕭代書山祠17世子孫，也是12世公業蕭至善管理人
      ，公業蕭仕朝是6世先祖，被告故意以多名設立人，作成
      系統表，不實向公所申報，使公務員登載不實，刑法第
      214條之罪。原告調閱日據時代公業土地謄本，享祀人公
      業蕭仕朝龍山祠，宗祠所在地為彰化縣社頭鄉埤斗村鴻文
      巷4號，有祖先牌位及祖譜。申報人於申請公告公業蕭仕
      朝現員名冊，派下全員系統表的申請書中切結，如有遺漏
      或錯誤致他人損害者，申請人員願負全部法律責任，兩造
      均為蕭氏17世與字輩子孫，也同是6世蕭仕朝派下子孫。
（三）對被告抗辯之陳述：蕭仕朝公業與祭祀公業日據時代是同
      一個。是到光復之後移轉登載有問題變成兩個，被告說19
      年登記，可是謄本在明治時代就有那麼多設立人，並不是
      19年才設立，被告知道伊也是派下員，寫了壹張函邀請伊
      擔任監察委員。祖譜其中三百六十二、三百六十三頁，有
      六世到十二世的記載，伊是十二世管理人的後代。
二、被告到庭陳稱：
（一）對原告請求沒有意見。原告說96年，伊是98年才聲請，申
      報人是伊，96年去田中公所是另一個人去申報的。書面係
      伊寫的沒有問題，我們拜託原告不要異議，委託原告做監
      察員。我們所知道的是十九年開始有，謄本沒意見。原告
      並非管理人的後代。對原告提出的祖譜沒有意見。原告說
      是書山祠的子孫，是在田中，原告之前也是到那裡要求當
      管理人，也從來沒有去祭拜過。我們已經有決議，成立之
      後讓原告加入。
（二）被告於98年11月14日送請原告擔任新管委會監察人之事，
      係請原告於放棄異議時，給予原告加入派下員的一個信任
      依據，因原告係蕭仕朝之後裔孫，應依本會之規約第13條
      內容辦理之。
（三）依龍山祠現場之歷代祖先牌位中，原告指稱其為第17世代
      ，父親蕭向榮是第16世代，祖父蕭金鈞為第15世代等，均
      全部查不出是龍山祠創立人。但恐因會漏列而訂定規約凡
      蕭仕朝裔孫都得加入派下員。
（四）申請人是依據前輩所交代盡責將公業清理清楚，然後依規
      約將漏列裔孫（裔孫中也有不認祖者）列入，故原告是徒
      增蕭仕朝裔孫的契闊，實屬多此一舉。
（五）原告現任公業蕭志善之管理人，依蕭氏族譜資料，志善公
      係屬於11世輝剛公徙台派下子孫，並於社頭鄉已建祠（燕
      貽祠）奉祀祖先牌位，因此原告確實屬於燕貽祠之子孫，
      非屬龍山祠創立人之後代。
三、得心證之理由：
（一）按確認法律關係之訴，非原告有即受確認判決之法律上利
      益者，不得提起之，民事訴訟法第247條第1項前段定有明
      文；本件被告對於原告主張與祭祀公業蕭仕朝間有派下權
      關係存在乙節既有爭執，致原告於私法上之身分關係尚非
      明確而有不妥之狀態存在，且此種不妥之狀態得以確認判
      決除去，應認原告有即受確認判決之法律上利益，合先敘
      明。
（二）原告起訴主張其為蕭代書山祠17世子孫，也是12世公業蕭
      至善管理人，公業蕭仕朝是6世先祖，被告於96年9月以公
      業蕭仕朝之派下代表身份，向彰化縣社頭鄉公所就公業蕭
      仕朝申報公告徵求異議，詎彰化縣社頭鄉公所竟僅就被告
      之申報書所列之系統表及派下名冊准予公告，惟查該公告
      之派下系統表及名冊所列之派下員甚多，極為明顯不實。
      本件被告因故意漏列原告為派下員，故本件原告就公業蕭
      仕朝之派下權確認有財產權之利益，而合於確認之訴之要
      件，提起本件訴訟等語，被告則以上開情詞置辯。
（三）經查：原告主張業據其提出祭祀公業蕭仕朝族譜影本、日
      據時代至今土地謄本、申報人申復書、原告管理12世公業
      蕭志善系統表、彰化縣社頭鄉公所公告影本、蕭氏輩分表
      、邀請函影本等件為憑，經本院依職權調閱彰化縣社頭鄉
      公所98年12月15日社鄉民第0980019610 號函附彰化縣社
      頭鄉公所公告影本、公告文照片影本、申請書影本、公業
      蕭仕朝推舉書影本、公業蕭仕朝沿革、公業蕭仕朝不動產
      清冊、公業蕭仕朝派下全員系統表、公業蕭仕朝派下現員
      名冊、土地登記謄本影本23件、戶籍資料影本、仕朝公媽
      神位照片二張、公業蕭仕朝祭祀源起、同意書影本等文件
      ，並於99年5月19日履勘系爭蕭姓宗祠龍山祠，攝有神位
      照片七幀附卷，經核與原告主張相符，雖被告稱據其等所
      知系爭祭祀公業是十九年開始有，謄本沒意見。原告並非
      管理人的後代等詞，惟據原告提出之登記簿謄本所載，該
      等祠廟敷地早於日據時代（明治年間）即已存在，登記主
      體為蕭仕朝，其派下員應為蕭仕朝之全體後代，非僅當時
      之管理員之後代所獨享，既原告確為蕭仕朝之後代，被告
      對此亦無異議，則原告自屬系爭祭祀公業蕭仕朝之下員無
      誤，其提起本件訴訟請求確認派下權關係存在，為有理由
      ，應予准許。
四、訴訟費用負擔之依據：民事訴訟法第第七十八條。
中    華    民    國    99    年    6    月    15    日
                        台灣彰化地方法院家事法庭
                              法    官  謝仁棠
以上正本係照原本作成。
如對本判決上訴，須於判決送達後20日之不變期間內，向本院提
出上訴狀，須附繕本。
中    華    民    國    99    年    6     月    15    日
                              書記官    陳瑤芳

司法院資訊處製作；財團法人民間司法改革基金會備份。
